臺灣高等法院高雄分院刑事判決　　 96年度上更(一)字第119號
上　訴　人
即　被　告　甲○○○
選任辯護人　洪梅芬律師
　　　　　　李季錦律師
上列上訴人因偽造貨幣案件，不服臺灣高雄地方法院92年度訴字
第535 號中華民國93年6 月4 日第一審判決（起訴案號：臺灣高
雄地方法院檢察署90年度偵字第21542 號、91年度偵字第16205
號），提起上訴，判決後，經最高法院第1 次發回更審，本院判
決如下：
    主  文
原判決關於甲○○○部分撤銷。
甲○○○行使偽造之通用紙幣，未遂，處有期徒刑壹年玖月。緩
刑參年。扣案之偽造紙幣捌拾張沒收之。
    事  實
一、甲○○○於不詳時間、地點，明知自不詳年籍姓名之人收受
    之新台幣（下同）1 千元通用紙幣80張（編號FKO58772ZH
    30張、FKO58774ZH 19 張、FKO58773ZH 31 張，合計80張）
    均係偽造，竟基於行使之犯意，於民國90年11月上午9 時20
    分許，與李培仁至高雄市○○區○○路510 號高雄煉油廠郵
    局25支局，先要求不知情之李培仁（業經不起訴處分）自其
    子李中山設於郵局儲金匯業局局號004125之9 號、帳號0354
    87之8 號帳戶內提款10萬元（分2 次領出），加入其自他處
    取得之新台幣真鈔20萬1 千元（內有面額1 千、5 百及1 百
    元之真鈔）後，再以上開偽鈔其中之79張（另1 張放入被告
    之皮包內，未行使）充作真鈔，計38萬元（即真鈔30萬1 千
    元、偽鈔7 萬9 千元），並以分成4 疊，其中3 疊各10萬元
    ，均為1 千元鈔票（其中偽鈔79張與21張真鈔混在1 疊，另
    外2 疊全部真鈔），另1 疊8 萬元（全部為1 千、5 百及1
    百元真鈔）之方式，向該郵局職員譚勵行行使，欲存入李培
    仁設於郵局帳號010872之1 號帳戶內，經譚勵行察覺有異報
    警查獲而未遂，且另在甲○○○之手提袋內取出面額1 千元
    偽鈔1 張，共計扣得上開面額1 千元之偽鈔80張。
三、案經高雄市政府警察局楠梓分局移送臺灣高雄地方法院檢察
    署檢察官偵查起訴。
      理      由
一、訊據上訴人即被告甲○○○（下稱被告）矢口否認有行使偽
    造之通用紙幣未遂犯行，辯稱：偽鈔是陳乃豪拿給伊的。伊
    職業為紡織廠打零工，並未受過真偽鈔之辨識訓練，伊收受
    扣案鈔券時，自難辨識扣案千元券之真偽，伊主觀上無明知
    而收受之犯意；伊確係受李中山之託，自李中山郵局提領款
    項存入李培仁帳戶，並非預謀故意提領10萬元，以供混合真
    偽鈔之用，伊實無犯罪之動機及目的云云。經查：
  (一)扣案面額1,000 元之偽鈔80張，其中號碼為FKO58772ZH 30
    張；BFKO58774ZH 19張、FKO58773ZH 31 張，均為偽鈔，且
    均以彩色噴墨方式仿印，無隱藏字及凹版印文凸起效果，紙
    質與真鈔不同，水印以灰色墨在兩張紙間仿製，安全線以紫
    色箔膜夾於兩張紙間再將正面紙張切割鏤空露出五段裸露部
    分，無折光變色效果，左下角之「1000」面額數字，無折光
    變色反應，有中央銀行發行局90年11月30日（90）台央發字
    第030060674 號函附卷可稽（見偵字第21542 號卷第53頁）
    。
  (二)證人譚勵行於原審審理中證稱：「當時存款條是寫38萬元，
    38萬元分成數疊，第1 次是用機器點張數，第2 次以人工點
    鈔，其中1 疊面額1,000 元之真偽鈔混雜一起，當天於櫃台
    查到79張偽鈔是成1 疊，伊數到那疊錢點了2 、3 張後就發
    現有偽鈔，當天沒有用驗鈔筆，但郵局均以中央銀行的範本
    告訴伊應注意事項來辨識，而該偽鈔防偽線沒有反光，紙張
    比較粗糙，印刷也不精美，伊可以確定是偽鈔，伊於發現第
    一張偽鈔時，即向李培仁及被告表示有偽鈔，當時李培仁並
    沒有反應，被告一直要伊把錢還她，但伊說不可能，陸續伊
    又發現多張偽鈔，伊立即向股長報告，並請局長報警，且有
    告知李培仁及被告已報警之事，在警察到來之前，伊就再也
    沒有跟被告交談，且伊發現有偽鈔的那一疊鈔票之最後1 張
    是真鈔。」等語。另證人李培仁於原審審理中亦證稱：「被
    告要伊自李中山設於郵政儲金匯業局局號004125之9 號、帳
    號035487之8 號帳戶內領款10萬元，於提領10萬元前，就有
    28萬元由被告保管，伊未曾經手該28萬元，領出10萬元後，
    伊就將該10萬元交給被告去存款，自領完10萬元後至要存入
    38萬元之過程中，伊均無幫忙整理錢。」等語。衡諸常情，
    被告既要求李培仁從自動提款機提款10萬元，若非明知其原
    有之28萬元紙幣中有偽鈔存在，焉須將該28萬元與剛領出之
    10萬元真鈔加以整理並混合在一起，再拿去郵局櫃台存款。
    又該偽鈔以肉眼即可明顯看出偽鈔正面之浮水印及背面之阿
    拉伯數字「1000」均明顯與真鈔不同，且偽鈔上之防偽條碼
    以黏貼方式貼上，明顯與真鈔不同，此有原審勘驗筆錄（見
    原審卷第219 頁）及扣案之偽鈔80張可稽，被告豈能委為不
    知？況且一般人如係不知情而收到假鈔經告知後，均會訝異
    並據理力爭，但本件被告於證人譚勵行發現並告知為偽鈔時
    ，卻立即向譚勵行要求返還該偽鈔，並表示其不要存款等情
    ，顯然被告早已知悉其中有偽鈔混雜其中，始有立即要求返
    還，並表示不存入等有違常情之舉。
  (三)至於被告另辯稱：偽鈔80張是於90年11月15日晚間9 時左右
    ，由陳乃豪拿給伊9 萬元，而伊從9 萬元中拿1 萬元給他當
    走路工，身上留8 萬元之偽鈔云云。但此為共同被告陳乃豪
    所否認，且被告與證人李培仁就陳乃豪是否於90年11月15日
    晚間，在高雄市○○區○○路325 巷22號交付9 萬元予被告
    ，及其經過情形，所述大相逕庭。被告就其為何要交付1 萬
    元走路工給陳乃豪之原因，亦前後不符。況且共同被告陳乃
    豪涉嫌行使偽造之通用紙幣罪部分，經原審調查結果，認不
    能證明陳乃豪犯罪，依法諭知無罪之判決。檢察官對此部分
    未提起上訴而告確定。被告上開辯解，係卸責之詞，不足採
    信。
  (四)綜上所述，被告明知不詳姓名年籍之人所交予之紙鈔係偽鈔
    後，仍將其中79張偽鈔混入真鈔中，持向郵局人員行使以存
    入李培仁之帳戶，經郵局人員發現報警而未遂，事證明確，
    被告犯行足以認定。至於被告於本院前審中聲請將本案送內
    政部警政署刑事警察局為被告陳乃豪測謊乙事，按本件事發
    至今已有5 年多，事過遷境，不復記憶；況測謊結果亦僅供
    參考，是無再送測謊之必要。
二、按台灣銀行發行之新台幣係屬國幣，中央銀行法第14條及中
    央銀行發行新台幣辦法第2 條分別定有明文。核被告所為，
    係犯刑法第196 條第3 項、第1 項行使偽造之通用紙幣未遂
    罪。被告持偽造之通用紙幣欲存款，遭郵局人員發現而未存
    入，乃屬已著手於行使偽造之通用紙幣之行為而未發生結果
    ，故屬未遂犯，應依修正後刑法第25條第2 項之規定，按既
    遂犯之刑度減輕其刑（按被告行為後，有關未遂犯之規定雖
    已於95年7 月1 日修正施行，但因僅將修正前第26條第1 項
    前段之『未遂犯之處罰，得按既遂犯之刑減輕之。』規定，
    移至刑法第25條第2 項規定為『未遂犯之處罰，以有特別規
    定者為限，並得按既遂犯之刑減輕之。』而已，其刑罰效果
    並無不同，是無新、舊法比較之必要，依一般法律適用原則
    ，適用裁判時即修正後之刑法第25條第2 項規定論之）。又
    刑法第196 條第1 項之意圖供行使之用而收集偽造貨幣罪，
    係指在收受以前，即具有行使之犯罪意念而為收藏蒐集，此
    與單純性之收受有別。查本件被告自他人收受偽鈔後，即於
    翌日存入郵局行使之，故應係單純性之收受行使，並非為收
    藏蒐集。是公訴人起訴之犯罪事實，應無變更之必要，一併
    敘明。
三、原審就被告部分論罪科刑，固非無見；但查扣案80張偽鈔中
    之79張，係集中於其中1 疊千元鈔券中，原判決以扣案79張
    偽鈔混夾於真鈔，以10萬元為1 疊，分成數疊，而充作真鈔
    之事實認定，與證人譚勵行之證詞，容有不合。被告上訴意
    旨否認犯罪，雖無理由，但原判決關於被告部分既有可議，
    自應予撤銷改判。爰審酌被告行使偽造之通用紙幣金額之數
    量，犯後猶否認犯行，但因未遂而未妨害國家金融秩序等一
    切情狀，量處如主文第2 項所示之刑。扣案之偽造1 千元之
    通用紙幣80張，應依刑法第200 條之規定，不問屬於犯人與
    否，均予宣告沒收之。
四、查被告未曾受有刑徒刑以上刑之宣告，有臺灣高等法院被告
    全國前案紀錄表1 份附卷可稽，且被告純係受人之託而收受
    系爭偽鈔並行使之，並非存入自己之帳戶內或據為己有，就
    犯罪之情節，並非惡性重大之徒，是本院考量被告年紀已大
    ，且於偵查亦已受羈押處分，並經此論罪科刑之教訓，當知
    警惕，應無再犯之虞，本院認其所宣告之刑，以暫不執行為
    適當，爰併宣告緩刑3 年，以起自新。
五、同案被告陳乃豪部分，均經原審判決無罪確定，自不另論列
    ，附此敘明。
據上論斷，應依刑事訴訟法第369 條第1 項前段、第364 條、第
299 條第1 項前段，刑法第196 條第3 項、第1 項、第25條第1
項、第200 條、第74條第1 項第1 款，罰金罰鍰提高標準條例第
1 條前段，判決如主文。
本案經檢察官陳國全到庭執行職務。
中　　華　　民　　國　　96　　年　　7 　　月　　 5  　日
                  刑事第四庭    審判長法  官  蕭權閔
                                      法  官  林水城
                                      法  官  吳進寶
以上正本證明與原本無異。
如不服本判決應於收受本判決後10日內向本院提出上訴書狀，其
未敘述上訴理由者，並得於提起上訴後10日內向本院補提理由書
狀（均須按他造當事人之人數附繕本）「切勿逕送上級法院」。
中　　華　　民　　國　　96　　年　　7 　　月　　　5   日
                                      書記官  林佳蓉
附錄本件判決論罪科刑法條：
第196條第3 項、第1 項
第1項之未遂犯罰之。
行使偽造、變造之通用貨幣、紙幣、銀行券或意圖供行使之用而
收集或交付於人者，處3 年以上10年以下有期徒刑，得併科5 千
元以下罰金。
